臺灣高等法院刑事判決　　　　　　　　93年度上訴字第3379號
　上　訴　人
　即　被　告　戊○○
　　　　　　 　 　　　　號(.
　　　　　 　 己○○
　　　　　　　 　　　 　號(.
　上 列 二人
　共　　　同
　指定辯護人　陳信至律師
上列上訴人因強盜等案件，不服臺灣基隆地方法院93年度訴字第
302號，中華民國93年10月5日第一審判決（起訴案號：臺灣基隆
地方法院檢察署93年度偵字第1276、1340號），提起上訴，本院
判決如下：
    主  文
原判決關於戊○○、己○○強盜部分暨定應執行刑部分均撤銷。
戊○○、己○○共同連續意圖為自己不法之所有，攜帶兇器，以
強暴至使不能抗拒，而取他人之物，均累犯，戊○○處有期徒刑
柒年肆月，己○○處有期徒刑柒年捌月。
其餘上訴駁回。
前開第二項撤銷改判部分與第三項上訴駁回部分所處之刑，戊○○應執行有期徒刑捌年肆月；己○○應執行有期徒刑捌年拾月。
    事  實
一、己○○（曾有違反藥事法、竊盜等前科，於民國八十八年間
    ，因違反毒品危害防制條例案件，經臺灣士林地方法院判處
    有期徒刑五月，甫於九十年十月十二日易科罰金執行完畢）
    與戊○○（曾因違反槍砲彈藥刀械管制條例案件，經臺灣基
    隆地方法院判處有期徒刑一年一月，並於刑之執行完畢或赦
    免後，令入勞動場所，強制工作三年確定，甫於八十九年一
    月七日縮刑期滿執行完畢）係孿生兄弟，渠等因染施用毒品
    惡習，復因失業缺錢花用，竟萌不法使用之心，自九十三年
    二月二十四日凌晨二時三十分起至同年三月十九日凌晨一時
    許止，先後五次（詳細時間如後述（一至五）犯罪時間）在
    基隆市○○路四十六巷四號前，由己○○以其所有之機車鑰
    匙一支，開啟取用停放該處停車棚內丙○○所有車號ＰＯＥ
    ─二四六號重型機車得手，使用後即停回原處（使用竊盜部
    分詳後述），渠等復共同基於意圖為自己不法所有之概括犯
    意聯絡，以頭戴半罩式安全帽及其父母之口罩之方式，共同
    騎乘前開竊得之機車，連續為左列之行為：
（一）九十三年二月二十四日凌晨三時三十分許，二人共乘竊得
      之前開機車（第一次使用竊盜），在基隆市○○街「親情
      小吃店」前，由己○○下車，手持其父母所有客觀上對人
      之生命、身體具危險性可供兇器使用之西瓜刀一把，自背
      後拉扯辛○○背在肩上之皮包，並亮出預藏之西瓜刀，喝
      令辛○○放手，至使辛○○因恐懼而不能抗拒，強取辛○○所有之黑色皮包一個（內有現金新台幣《下同》五千元
      、郵局存摺一本、ＳＡＧＥ牌Ｘ５型行動電話一支、勞保
      卡一張、健保卡一張、鑰匙一串及化妝品等財物），己○○得手後，旋往巷內逃逸，由在附近接應之戊○○騎車載
      離現場，並將竊得之機車停放回原處。己○○取得前開財
      物後，於同日（二十四日）十九時三十分許，將ＳＡＧＥ
      牌Ｘ５型行動電話一支，以一千元價格賣給不知情之基隆
      市「睿陽通訊行」，得款及皮包內現金均供己花用殆盡，
      其餘財物（黑色皮包、郵局存摺一本、勞保卡一張、健保
      卡一張、鑰匙一串及化妝品等均遭己○○棄於基隆火車站
      地下道內）。
（二）於九十三年三月一日凌晨一時三十分許，二人共乘竊得之
      前開機車（第二次使用竊盜），在基隆市○○路十九巷二
      十號前，由己○○下車，手持前開客觀上具危險性可供兇
      器使用之西瓜刀一把，趁庚○○疏於防備之際，自其背後
      搶奪庚○○所有之皮包一個（內有現金一千元、行動電話
      二支及化妝品等財物，除現金外餘均已發還庚○○），己○○得手後，旋往巷口逃逸，由在附近接應之戊○○騎車
      載離現場，並將竊得之機車停放回原處。己○○並將搶奪
      所得之現金花用殆盡。
（三）於九十三年三月十六日凌晨一時三十八分左右，二人共乘
      竊得之前開機車（第三次使用竊盜），在基隆市○○路三
      十巷十二號前，由己○○下車，手持前開客觀上具危險性
      可供兇器使用之西瓜刀一把，趁乙○○在住處門口停放機
      車之際，以右手勒住乙○○之脖子，至使乙○○不能抗拒
      ，而強取乙○○掛置在車頭上之皮包一個（內有現金五百
      元、行動電話一支、業銀行、台新商業銀行、郵局提款卡
      各一張等財物，除現金外餘均已發還乙○○），己○○得
      手後，旋往巷口逃逸，搭乘在附近接應之戊○○所騎機車
      離開現場，並將竊得之機車騎回原處停放。
（四）於九十三年三月十七日凌晨二時三十二分左右，二人共乘
      竊得之前開機車（第四次使用竊盜），在基隆市○○路八
      十九號東岸停車場，由己○○下車步行至停車場一樓第四
      號收費機前，手持前開客觀上具危險性可供兇器使用之西
      瓜刀一把，見蔡憶姍在繳納停車費，以西瓜刀刀背向下作
      勢揮砍蔡憶姍，至使蔡憶姍不能抗拒，而強取蔡憶姍所有
      之皮包一個（內有現金七千元、誠泰商業銀行、華僑商業
      銀行、台新商業銀行、世華商業銀行信用卡各一張、郵局
      及誠泰商業銀行提款卡各一張、支等財物，除現金外餘均
      發還蔡憶姍），己○○得手後，旋由在附近接應之戊○○
      騎車載離現場，並將竊得之機車騎回原處停放。
（五）於九十三年三月十九日凌晨一時許，二人共乘竊得之前開
      機車（第五次竊盜），在基隆市○○路一一七巷七號前，
      由己○○下車，手持前開客觀上具危險性可供兇器使用之
      西瓜刀一把，趁甲○○疏於防備之際，自其背後搶奪甲○○背在左肩之皮包一個（內有現金七百元、金戒指一個、
      旅行證一張、行動電話一支等財物，旅行證已發還甲○○
      ），己○○得手後，旋往巷口逃逸，搭乘在附近接應之戊○○所騎機車，離開現場，並將竊得之機車騎回原處停放
      。己○○取得前開財物後，於同日（十九日）某時，將甲○○之金戒指一個，以一千六百元價格，賣予不知情之基
      隆市○○路五十五號「金進山銀樓」；於同年月二十日，
      將甲○○之ＮＯＫＩＡ牌八三一０型行動電話一支，以一
      千五百元價格賣給不知情之「睿陽通訊行」，得款及皮包
      內現金均供己花用殆盡。
二、經被害人辛○○、庚○○、乙○○、蔡憶姍、甲○○分別報
    案後，經警依據辛○○遭搶之行動電話序號0000000
    0000000號，反查該行動電話曾插入己○○以其母名
    義申請之0000000000號門號使用，旋於同年三月
    二十一日十七時許，持本院核發之搜索票，至己○○、戊○○位於基隆市○○路四十六巷十五號住處搜索，當場查獲毒
    癮發作之己○○，並扣得其作案穿戴用之安全帽二頂、黑色
    夾克、黑色長褲各一件、鞋子一雙、口罩一個及己○○所有
    供開啟機車使用之機車鑰匙一支；另由己○○帶同員警至基
    隆市○○路四十六巷十一弄二十三號二樓空屋內，起獲非渠
    等所有供作案用之西瓜刀一支、口罩二個，及庚○○遭搶之
    金色皮包一個（內有行動電話二支及化妝品）、蔡憶姍遭搶
    之咖啡色皮包一個（內有ＬＶ皮夾一個、卡二張、行動電話
    一支及女用內衣二件）、甲○○遭搶之黑色手提包一個（內
    有旅行證一張）、乙○○遭搶之黑白色皮包一個（內有卡、
    台新商業銀行提款卡、郵局提款卡、華南商業銀行金融卡各
    一張及行動電話一支）等財物。另於同年三月二十六日十一
    時三十分許，經警在基隆市○○路四十六巷十一弄十五號，
    逕行拘獲逃匿中之戊○○到案，進而查悉上情。
三、案經被害人辛○○、庚○○、乙○○、蔡憶姍、甲○○訴由
    基隆市警察局第一分局報告臺灣基隆地方法院檢察署檢察官
    偵查起訴。
    理  由
一、訊據被告戊○○矢口否認涉有右開竊盜、強盜、搶奪等犯行
    ，辯稱：「不知道ＰＯＥ─二四六號重型機車是偷來的。五
    次都是己○○騎機車載我，說要去找朋友而自行下車，一直
    到第五次聽見被害人（甲○○）跟在己○○身後喊，才追問
    己○○，己○○才將五次犯案的經過告訴我。沒有朋分己○○搶到的財物。」云云。被告己○○則坦承其一人以自備鑰
    匙竊取機車，並於犯案後將機車放回原處；有持西瓜刀分別
    於上開時間、地點向辛○○、庚○○、乙○○、蔡憶姍、甲○○搶奪皮包之事實，惟矢口否認有強盜之犯行，辯稱：「
    沒有拿刀對著被害人（辛○○）說『錢拿出來不然要殺你』
    ，沒有拿刀抵住被害人（乙○○）的脖子，也沒有拿刀砍被
    害人（蔡憶姍）」云云。經查：
  (一)被告戊○○於警詢時坦承：「我弟弟（己○○）找我一同
      犯案，我不放心他一人獨自外出，怕他會被警察查獲，所
      以才答應一同犯案。」等語（見九十三年度偵字一三四０
      號卷第六頁）、於檢察官訊問時供承：「九十三年二月廿
      四日三時三十分在基隆市○○街由己○○負責下手強奪被
      害人辛○○皮包，我負責騎車接應。」等語（見同上偵卷
      第二五頁）、復於原審檢察官聲請羈押之訊問時供稱：「
      我們兩個人一起去（機車停放處）沒錯，我只是在旁邊，
      沒有行竊那部機車。九十三年二月廿四日三時三十分，我
      與己○○二人在基隆市○○街，由己○○手持西瓜刀強奪
      被害人辛○○皮包，是有這樣的事。九十三年三月一日一
      時三十分，仁四路十九巷二十號，強奪庚○○皮包這件事
      ，不清楚，有就有沒有就沒有。九十三年三月十六日一時
      三十八分，在國安路三十巷十二號強奪乙○○皮包，當時
      我駕車在旁把風及接應一事，確有此事。九十三年三月十
      七日凌晨二時三十二分，在愛三路八十九號東岸停車場一
      樓，四號收費機搶被害人（蔡憶姍）皮包一事，不是我下
      去行搶的，但是我有騎車在旁邊。九十三年三月十九日一
      點，在南榮路一一七巷七號前，強奪甲○○皮包一事，是
      在巷子裡，我有印象，當時我騎車在旁邊，不是我下手搶
      的，當時我有要過去，但是（走）一半的時候己○○就跑
      回來，我就沒有過去行搶。」等語（見原審九十三年度聲
      羈字第二七號卷第四至六頁），均坦承其於被告己○○開
      啟取用車號ＰＯＥ─二四六號機車時在場，被告己○○下
      車犯下第一起持西瓜刀強盜被害人辛○○財物時，被告戊○○即已分工負責接應被害己○○等情無訛；核與被告己○○於警詢時坦承；「這五件強盜案都是與我雙胞胎哥哥
      戊○○一起犯案。是我尋找犯案目標並下手行搶，戊○○
      則騎在未熄火之機車上接應我逃逸。」等語（見九十三年
      度偵字一三四０號卷第十二頁）、於偵查時供承：「（問
      ：五件案子戊○○與你共犯幾件？）五件案子我哥哥（戊○○）都有跟我去，是我下手，我有跟戊○○說叫他不用
      去搶，只要在車上等我就可以，都是我騎車載他離開作案
      現場的。我有搶辛○○的皮包，搶到之後我拿走現金、手
      機，其他東西我丟到火車站旁一個地下道裡。我在搶她的
      皮包時有帶西瓜刀，有與她發生拉扯。庚○○、乙○○所
      言是實在的。蔡憶珊的部分我確實是趁她在繳停車費時搶
      她拿在右手的包包，她被我搶了之後就害怕蹲在旁邊，我
      搶了之後就走了，並沒有拿刀要砍她的動作。甲○○的部
      分只有我一個人去搶。我做這五件時，身上都有拿西瓜刀
      。我只取走現金、手機、金飾，除了上述丟在地下道的包
      包外，其他四個被害人的包包都放在家裡，沒有動其他的
      東西，也沒有拿被害人提款卡去領錢，我前後總共賣了四
      支手機，其中二支賣給通訊行，其他兩支賣給朋友。金飾
      則賣到金飾店，是一只金戒指。」等語（見九十三年度偵
      字一二七六號卷第一一三頁）、復於原審檢察官聲請羈押
      之訊問時供稱：「戊○○都沒有下去搶，是我騎車載他，
      找尋目標的也是我，找到目標後就叫戊○○騎機車，由我
      下手行搶，戊○○負責接應」等語（見原審九十三年度聲
      羈字第二五號第六頁），均供述被告戊○○對五件持西瓜
      刀強盜、搶奪等犯行知情，且參與騎車接應等情。查被告
      二人所供不僅相符，並有被告己○○、戊○○作案穿戴用
      之安全帽二頂、口罩三個、被告己○○穿戴之黑色夾克、
      黑色長褲各一件、鞋子一雙及使用竊盜機車之機車鑰匙一
      支、強盜及搶奪所用之西瓜刀一支等物扣案可佐。被告戊○○之選任辯護人辯稱：被告戊○○於警訊、偵查中所坦
      承之「搶」（閩南語發音）係僅指搶奪，不應就共犯強盜
      部分，共負刑責云云。惟查本院認被告二人為強盜之共同
      正犯，除被告之自白外，並參酌被害人之指訴，且衡之被
      告二人每次作案均以竊得之機車為交通工具，作案後即停
      回原處，意圖嫁禍他人，藉以逃避追查，再參以該扣案西
      瓜刀一支長約三、四十公分，並非小支刀械，容易藏置身
      上，有卷附照片可資對照，被告己○○五次下車行搶，均
      持西瓜刀，被告戊○○既均同往，應可目睹，足證其等作
      案之初即有合謀、規劃。再者，被告二人是一同騎機車前
      往現場，被告己○○擔任實際下手之工作，其強盜完成後
      ，為避免逮捕、便以脫逃，責由被告戊○○負責立即接應
      以騎機車逃離現場，乃合於犯罪常情之分工狀態，其等供
      述「被告己○○下手行搶，戊○○負責接應」之情，核與
      事理相符。反觀，強盜案件乃重大之刑案，涉及刑責嚴厲
      ，犯案者自不希望經人識破而遭查辦，因此，自當致力隱
      瞞其事，被告戊○○若非分工擔任駕車接應之行為，被告
      己○○何須要被告戊○○在場？不僅增加逃離現場之負擔
      ，又增加日後遭查獲的風險。是以，被告戊○○所辯顯與
      事理不符。被告戊○○擔任騎機車接應之行為，應係主觀
      上基於犯意之聯絡，所為之行為分擔。其辯稱：「伊均不
      知情，以為己○○去找朋友」云云，顯為事後卸責之詞；
      被告己○○亦附和其詞，辯稱：「戊○○均不知情」云云
      ，亦為迴護之詞，均不足採信。綜上，被告戊○○、己○○二人間就本案犯行確有犯意之聯絡及行為之分擔，自應
      同負刑責。
  (二)前開事實一（一）部分，業據證人辛○○於警詢、偵查及
      原審審理時證稱：「九十三年二月二十四日當時我走在路
      上，皮包背在右肩，有人（己○○）從我右後方搶我皮包
      ，我跟他拉扯，他叫我『放手』，且手上拿長長的東西很
      像西瓜刀（什麼東西沒看清楚），他說『如果不放手的話
      』，手就比出由上往下的動作，我害怕就放手，皮包就被
      他搶走，我有在後邊追邊喊，沒有追上，搶匪有回過頭說
      『再追來就砍下』，我就沒再追了，馬上去報案。」等語
      （見九十二年度偵字第一二七六號案卷第十九、二十、二
      五、一三九頁、原審九十三年七月二十一日審理筆錄）綦
      詳，核與被告二人前開於偵查時所供情節相符；基隆市警
      察局第一分局依遭搶走之ＳＡＧＥＭ牌Ｘ５型行動電話序
      號00000000 000000調閱通話記錄，遭搶之行動電話於案
      發當日（二十四日）上午十一時廿二分廿八秒許，插上台
      灣大哥大門號登記持卡人郭丁○○（被告二人之母）之00
      00000000號碼使用通話，進而清查出被告二人並查獲本案
      等節，有基隆市警察局第一分局偵查報告、郭丁○○0000
      000000號碼雙向通聯記錄各一份為憑（附於九十三年度警
      聲搜字第三六二號卷第八、十三頁）；被告己○○得手後
      將證人辛○○之ＳＡＧＥ牌Ｘ５型行動電話一支，以一千
      元價格賣給基隆市「睿陽通訊行」等情，亦據王秉鈞即睿
      陽通訊行負責人於警詢時陳述明確（見九十三年度偵字一
      二七六號卷第四九頁），並有手機資源回收契約書一份在
      卷可參（附於九十三年度偵字一二七六號第五二頁），證
      人辛○○前開指述內容堪認屬實，可以採信。又證人辛○○前開證言並未指稱被告己○○對其喝稱「錢拿出來不然
      要殺你」等語，是被告前開所辯並未喝稱「錢拿出來不然
      要殺你」等情，堪可採信；惟被告己○○持西瓜刀強盜證
      人辛○○之財物時，與證人辛○○發生拉扯，拉扯期間對
      辛○○喝稱「放手」，並以持西瓜刀的手由上向下比劃，
      顯然係以脅迫之方式使證人辛○○內心恐懼而達到不能抵
      抗之程度，是被告二人此部分犯行，自已構成使人不能抗
      拒之攜帶兇器強盜無訛。
  (三)前開事實一（二）部分，業據被告二人於前開偵查時供承
      明確，且據被害人庚○○於警詢及偵查時證稱：「九十三
      年三月一日一時三十分許，在仁愛區○○路十九巷二十號
      前，突然有人從我的背後用力搶奪我的背包，因為很用力
      一下子就被搶走，我來不及防備，皮包掉在地上，他馬上
      檢起並回頭快步往巷口逃逸。他當時有戴安全帽及口罩，
      沒注意有無拿凶器。」等語（見九十三年度偵字一二七六
      號卷第二八、二九、一五七頁）綦詳，並有贓物認領保管
      單一份在卷可考（附於同上偵卷第八九頁），被告二人此
      部分犯行堪可認定。
  (四)前開事實一（三）部分，業據證人乙○○於警詢、偵查及
      原審審理時均證稱：「九十三年三月十六日大約凌晨一點
      三十分左右，我下班回家，在家的門口停好機車，正在開
      機車置物箱，有人（己○○）在我的後方用他的右手勒住
      我的脖子，叫我『不要說話』，我的包包掛在機車腳踏板
      上方掛勾處，他用左手拿走該包包，因為很用力一下子就
      搶走皮包，他就往巷口跑掉了，機車上有另一人（戊○○
      ），兩人是一起騎著機車離開。」等語一致（見九十三年
      度偵字第一二七六號卷第三一、三二、一三八頁、原審九
      十三年七月三十一日審理筆錄），核與被告二人於前開偵
      查時所言相符，被告己○○雖辯稱沒有拿刀抵住乙○○脖
      子等情，然被告己○○先以不法腕力自後方用手勒住證人
      乙○○頸部，顯已造成證人乙○○不能抗拒之程度，縱其
      未以西瓜刀抵住證人乙○○之脖子，亦無礙其犯行之成立
      ；此外，復有贓物認領保管單一紙在卷可憑（附於九十三
      年度偵字一二七六號卷第九十頁），被告二人此部分攜帶
      兇器強盜犯行堪以認定。
  (五)前開事實一（四）部分，業據被告二人於前開偵查時陳述
      明確，且證人蔡憶姍於九十三年三月十七日警詢證稱：「
      理時到院證稱：「我於九十三年三月十七日凌晨二時三十
      二分，在愛三路八十九號東岸停車場一樓四號收費機被搶
      ，我被搶時並未看清歹徒有持何種兇器，事後警方帶我至
      東岸停車場看監視錄影帶才知道歹徒手中有拿西瓜刀；歹
      徒並沒有持刀砍我；右手腕因拿著皮包在被搶時輕圍擦傷
      」等語（見九十三年度偵字一二七六號卷第三四、三五頁
      ）原審審理時到院證稱：「被搶時有看到被告手拿東西，
      東西是白色的，應該是刀，當時被嚇到了，一下子沒想到
      是刀」等語（見原審卷第三十七頁）綦詳，並有基隆市○○路八十九號東岸停車場一樓監視器及監視錄影帶翻拍現
      場照片、贓物認領保管單一份（附於九十三年度偵字第一
      二七六號卷第九一、九六至一０五頁）附卷可憑，經本院
      當庭勘驗上開監視器錄影影像結果，畫面「先出現蔡億姍
      在收費機前繳納停車費，被告己○○頭戴黑色半罩式安全
      帽、著口罩、執西瓜刀自門外跑至收費機前，被告有舉起
      西瓜刀，刀背向下，刀刃朝上，動手搶取蔡憶姍之皮包後
      逃逸，動手搶取過程約一秒鐘。」等情，有原審九十三年
      七月二十一日及本院九十三年十二月二十三日刑事勘驗筆
      錄一份、被告被告己○○持刀作勢揮砍之照片六張在卷可
      參。證人蔡憶姍於九十三年三月二十一日警詢時雖稱：「
      當時歹徒有用西瓜刀砍我右手腕一下，造成我瘀血」云云
      （見九十三年度偵字一二七六號卷第三七頁）；原審時亦
      稱：「對方用東西砍我的手，事後才知道手有瘀青」等情
      （見原審卷第二三五頁）。惟與前開勘驗監視錄影畫面所
      示「被告己○○僅有舉起西瓜刀，作勢揮砍，但並未砍被
      害人右手腕」之情形不符，是證人蔡憶姍此部分之證述，
      與事實不合，應非可採。被告前開所辯「並未拿刀砍被害
      人蔡憶姍」等情，堪可採信；惟被告己○○持西瓜刀作勢
      揮砍，顯然係以脅迫之方式使蔡憶姍內心恐懼而達到不能
      抵抗之程度，是被告二人此部分犯行，亦已構成使人不能
      抗拒之攜帶兇器強盜無訛。
  (六)右開事實一（五）部分，業據證人甲○○於警詢、原審審
      理時證稱：「九十三年三月十九日近凌晨一時許要回家，
      走在南榮路一九一巷，當時下著雨，我拿一把傘，皮包背
      在左肩，聽到後面有一個人走路的腳步聲，我往右邊側身
      ，準備讓他先過，結果他（己○○）從我右邊繞過我，拉
      我左肩的皮包，當時燈光很暗，他手上拿了壹支黑黑長長
      的東西，他跟我說『不要叫』，我跟他說『我不叫，證件
      還給我，東西給他』，他不肯，跟我拉扯了兩、三下，皮
      包的帶子被扯斷被拿走，他在前面跑，我在後面追，一直
      追到路口時，看到有另壹個人（戊○○）騎在機車上，他
      （己○○）跳上機車，機車就騎走了，拉我皮包的人是坐
      在後座」等語（見九十三年偵字第一二七六號卷第四一至
      四三、一三七頁、原審九十三年七月二十一日審理筆錄）
      ，核與被告戊○○、己○○前開於偵查時所為之供述相符
      ；且被告己○○將行搶所得之金戒指一個，以一千六百元
      價格，賣予基隆市○○路五十五號「金進山銀樓」；於同
      年月二十日，將ＮＯＫＩＡ牌八三一０型行動電話一支，
      以一千五百元價格賣給「睿陽通訊行」等節，亦據證人吳
      隨進即金進山銀樓負責人、王秉鈞即睿陽通訊行負責人於
      警詢時陳述明確（見九十三年偵字一二七六號卷第四九、
      五四頁），並有手機資源回收契約書、金進山銀樓金飾買
      入登記簿、贓物認領保管單各一份為憑（附於九十三年偵
      字一二七六號卷第五一、九二頁），被告二人此部分犯行
      堪以認定。
二、至被告戊○○之警訊錄音帶，經本院於九十三年十二月二十
    二日勘驗，並於九十四年一月十日當庭播放該警訊錄音帶，
    證實：警訊係採用一問一答之方式，且連續錄音（其間參雜
    被告與警員閒聊及討論電腦操作之方法），戊○○應答清楚
    ，並無神智不清之情形，雖警訊筆錄是經過整理，非一字不
    漏之記載，但已記載要旨，大部分內容與警訊筆錄相同，有
    本院九十三年十二月二十日勘驗筆錄、九十四年一月十日準
    備程序筆錄在卷可證。是被告戊○○辯稱「伊當時神智不清
    」，辯護人為被告辯稱，警訊筆錄未照被告陳述記載，即無
    可採。難憑此即為有利於被告戊○○之認定。至被告戊○○
    於偵查中之錄音光碟內容，只有訊問過程影像，沒有聲音，
    但查觀諸錄影帶之內容以觀，偵訊過程並無任何不法情事，
    其並於偵查筆錄上捺印簽名，又參以被告戊○○曾有違反槍
    砲彈藥刀械管制條例案件前科紀錄，此有本院被告全國前案
    紀錄表足憑，當知其歷經刑案訊問過程已深富經驗，茍偵訊
    過程有任何違法之情事，或偵訊筆錄有不實之記載，其為維
    護其自身之情事，當會立時表示異議，但見偵訊錄影帶，只
    見其簽名捺印，未有任何不服之舉動，於嗣後原審檢察官聲
    請羈押時，其亦未曾對偵訊過程或筆錄內容提出任何異議，
    凡此俱見被告戊○○於偵訊供詞之證據能力，並無何瑕疵可
    言。
三、查扣案之西瓜刀一把，刀刃峰利，客觀上足以對人之生命、
    身體造成危險，顯為刑法第三百二十一條第一項第三款所指
    之兇器無疑。核被告戊○○、己○○二人所為事實一（一）
    、（三）、（四）部分，為犯強盜罪而有第三百二十一條第
    一項第三款之情形，係犯刑法第三百三十條第一項之攜帶兇
    器加重強盜罪；其二人所為事實一（二）、（五）部分，為
    犯搶奪罪而有第三百二十一條第一項第三款之情形，係犯刑
    法第三百二十六條第一項之攜帶兇器加重搶奪罪。公訴人漏
    未斟酌就事實一（四）部分，被告之犯行已使證人蔡憶姍達
    不能抗拒之程度，而認被告係犯刑法第三百二十六條第一項
    之攜帶兇器加重搶奪罪，尚有未洽，惟其基本社會事實同一
    ，本院自應予審理，並變更其起訴法條。被告二人間有犯意
    之聯絡及行為之分擔，為共同正犯。渠等先後多次攜帶兇器
    加重搶奪、攜帶兇器加重強盜之犯行，時間密接，所犯又均
    係犯罪構成要件相同之罪，顯係基於概括犯意為之，均應依
    刑法第五十六條連續犯規定論以一連續攜帶兇器加重搶奪罪
    、一連續攜帶兇器加重強盜罪，並均加重其刑。被告二人所
    犯連續攜帶兇器加重搶奪罪、連續攜帶兇器加重強盜二罪，
    犯意各別，罪名互異，應分論併罰。查被告二人有事實欄所
    載之有期徒刑執行完畢情形，有本院被告全國前案紀錄表各
    一份在卷可考，渠等於刑之執行完畢後，五年內再犯本件有
    期徒刑以上之罪，為累犯，均應依刑法第四十七條規定遞加
    重其刑。
四、原審就被告事實欄一（二）、（五）部分認被告罪證明確，
    適用刑法第二十八條、第五十六條、第三百二十六條第一項
    、第四十七條之規定，及審酌被告二人年輕體壯，竟不思以
    己力賺取財物，持西瓜刀向夜歸之女子搶奪財物，破壞他人
    財產及婦女人身安全法益非輕等一切情狀，分別量處被告戊○○有期徒刑一年六月；被告己○○有期徒刑一年十月，以
    示儆懲。復說明扣案之機車鑰匙一支，雖為被告己○○所有
    ，供開啟取用車號ＰＯＥ─二四六號機車使用，然其取用機
    車行為屬刑法不罰之使用竊盜行為（詳如後述）；西瓜刀一
    支及口罩三個，雖供被告二人強盜、搶奪使用之物，但非被
    告戊○○、己○○二人所有之物，業據渠等供述明確，均不
    得宣告沒收。至於被告己○○、戊○○作案穿戴用之安全帽
    二頂、被告己○○穿戴之黑色夾克、黑色長褲各一件、鞋子
    一雙等物，非違禁物，雖屬被告二人所有，然與本案犯行無
    涉，爰均不予宣告沒收。其認事用法及量刑均無不合，被告
    戊○○提起上訴仍執陳詞，否認參與搶奪云云；被告己○○
    上訴指摘原判決不當，均無理由，其等上訴均應予駁回。
五、原審就被告共同連續強盜部分論罪科刑，固非無見，惟查判
    決事實欄一之（四）部分，被告己○○僅有舉起西瓜刀，作
    勢揮砍，已如前述，原審認被告己○○持西瓜刀朝被害人手
    臂揮砍，與事實不合，自有未洽。被告戊○○提起上訴仍執
    陳詞，否認參與強盜云云；被告己○○上訴意旨略以，被害
    人均未達不能抗拒之程度，尚不構成強盜罪為辯，指摘原判
    決不當，雖均無理由，但原判決既有上開可議之處，自應由
    本院撤銷改判，爰審酌被告二人犯罪動機、目的、手段，及
    被告等各次強盜之犯行危害社會治安至鉅。被告戊○○犯罪
    後猶飾詞狡辯不知悔改，被告己○○主導並下手實施一切犯
    行等情狀，分別量處如主文第二項所示之刑。被告二人此部
    分犯罪並與上開駁回部分定其應執行刑，被告戊○○應執行
    有期徒刑八年四月；被告己○○應執行有期徒刑八年十月。
六、公訴意旨另以：被告戊○○、己○○二人，共同基於意圖為
    自己不法所有之概括犯意聯絡，自九十三年二月二十四日凌
    晨二時三十分起至同年三月十九日凌晨一時許止，先後五次
    （詳細時間如事實欄（一至五）犯罪時間）在基隆市○○路
    四十六巷四號前，以己○○所有之機車鑰匙一支，竊取停放
    該處停車棚內丙○○所有車號ＰＯＥ─二四六號重型機車得
    手，因認被告二人涉犯刑法第三百二十條第一項之竊盜罪嫌
    。按竊盜罪之成立須意圖為自己或第三人不法之所有，所謂
    意圖不法所有，指欲領得其物，排除他人對物之監督權，而
    行使其所有權內容之意思而言。刑法不罰使用竊盜，故僅有
    竊取行為而無所有之意思，即不成立竊盜罪。本件被告二人
    雖連續五次未經物主許可取車供己使用，惟渠等用畢即行送
    還原處，雖其客觀上有竊取之行為，然其主觀上應係暫時使
    用之意，揆諸前開說明，自不成立竊盜罪，公訴人認被告前
    開行為涉犯有刑法第三百二十條第一項之竊盜罪嫌即有未合
    ，惟公訴意旨認此部分與前揭論罪科刑之攜帶兇器加重搶奪
    罪、攜帶兇器加重強盜罪，分別有方法結果之牽連犯關係，
    屬裁判上之一罪，爰不另為無罪之諭知，附此說明。
據上論斷，應依刑事訴訟法第三百六十八條、第三百六十九條第
一項前段、第三百六十四條、第二百九十九條第一項前段，刑法
第二十八條、第五十六條、第三百三十條第一項、第四十七條、
第五十一條第五款，判決如主文。
本案經檢察官沈世箴到庭執行職務。
中　　華　　民　　國　　94　　年　　2 　　月　　16　　日
　　　　　　　　　刑事第十九庭審判長法　官  葉騰瑞
　　　　　　　　　　　　　　　　    法　官  魏新國
　　　　　　　 　 　　　　　　　　　法　官  莊明彰
以上正本證明與原本無異。
如不服本判決，應於收受送達後十日內向本院提出上訴書狀，其
未敘述上訴之理由者並得於提起上訴後十日內向本院補提理由書
（均須按他造當事人之人數附繕本）。
                                    書記官  廖逸柔
中　　華　　民　　國　　94　　年　　2 　　月　　16　　日
附錄：本案論罪科刑法條全文
中華民國刑法第330條
強盜罪而有第321條第1項各款情形之一者，處七年以上有期徒刑
。
前項之未遂犯罰之。
